【裁判字號】    95,訴,893
【裁判日期】    950816
【裁判案由】    侵權行為損害賠償
【裁判全文】
臺灣臺南地方法院民事判決               95年度訴字第893號
原      告  丁○○
                        之1
            乙○○
                        之1
被      告  甲○○
訴訟代理人  丙○○
上列當事人間請求侵權行為損害賠償事件，經本院於民國95年8
月2日言詞辯論終結，判決如下：
    主  文
被告應給付原告丁○○新台幣陸仟肆佰元、給付原告乙○○新台
幣肆萬貳仟肆佰元，及均自民國九十四年六月十三日起至清償日
止，按年息百分之五計算之利息。
原告其餘之訴駁回。
訴訟費用由被告負擔百分之九；餘由原告負擔。
本判決原告勝訴部分得假執行。但被告如於執行標的物拍定、變
賣前，分別以新台幣陸仟肆佰元為原告丁○○及以新台幣肆萬貳
仟肆佰元為原告乙○○預供擔保後，得免為假執行。
    事實及理由
一、原告起訴主張：被告於民國93年6月3日晚上7時10分許，駕
    駛車牌號碼FCK-299號重型機車，沿臺南市○區○○路由西
    往東方向行駛，行經該路段與前鋒路之交岔路口時，竟闖紅
    燈撞及適沿前鋒路由北向南方向遵行號誌行駛之原告丁○○
    駕駛車牌號碼ZZZ-215號輕型機車，其上並搭載乘客原告乙
    ○○，造成原告丁○○受有頭部外傷、枕部血腫、左肩挫傷
    等傷害，原告乙○○則受有下顎骨折、右小腿挫傷等傷害。
    為此原告爰依侵權行為法律關係，請求被告賠償原告丁○○
    醫藥費新台幣（下同）680元、往返醫院車資2,500元、無法
    工作收入損失80,000元、慰撫金50,000元，計133,180元；
    賠償原告乙○○醫藥費12,189元、往返醫院車資4,000元、
    無法工作收入損失160,000元、慰撫金200,000元、車禍鑑定
    費3,000元，共379,189元（起訴狀訴之聲明載為376,189元
    ，顯係漏未加計車禍鑑定費3,000元，為誤繕），及均自起
    訴狀繕本送達被告翌日起至清償日止，按年息百分之5計算
    之利息。
二、被告則以：原告已經受領強制責任理賠金，另原告騎機車未
    依規定戴安全帽致損害擴大，亦與有過失，否認原告車禍當
    時有工作收入，且原告丁○○傷勢很輕，縱有工作亦不致影
    響其工作，且其等受傷部位及程度尚不至於須以計程車代步
    等語置辯。
三、兩造不爭執之事實：
（一）被告於民國93年6月3日晚上7時10分許，駕駛車牌號碼
      FCK-299號重型機車，沿臺南市○區○○路由西往東方向
      行駛，行經該路段與前鋒路之交岔路口時，竟闖紅燈撞及
      適沿前鋒路由北向南方向遵行號誌行駛之原告丁○○駕駛
      車牌號碼ZZZ-215號輕型機車，其上並搭載乘客原告乙○
      ○，造成原告丁○○受有頭部外傷、枕部血腫、左肩挫傷
      等傷害，原告乙○○則受有下顎骨折、右小腿挫傷等傷害
      。
（二）被告因本件車禍之發生，經本院刑事庭判決過失傷害罪，
      處拘役59日確定在案。
（三）原告車禍當時均未依規定戴安全帽。
（四）原告已領取強制汽車責任保險金，兩造同意作為扣抵醫療
      費部分。
（五）行車事故鑑定費用支出損害為3,000元。
四、本院判斷：
（一）按汽車行駛至交岔路時，其行進應遵守燈光號誌之指示，
      道路交通安全規則第102條第1項第1款定有明文。被告於
      駛入上開交岔路口時，自應注意上述道路交通安全規定，
      而依卷附之道路交通事故調查報告表所載，本件肇事時、
      地之天候、路況良好，可見肇事彼時，被告應無不能注意
      之情事，竟疏未注意而闖越紅燈，以致肇事等情，為兩造
      所不爭執，足見被告就本案車禍之發生確有過失，原告丁
      ○○、乙○○分別因本件車禍受有前揭傷害，亦有財團法
      人臺灣基督教長老教會新樓醫院之診斷證明書2紙附卷可
      稽，原告二人所受之傷勢，主要係因被告之過失所致，其
      兩者間具有因果關係，應堪認定。次按因故意或過失，不
      法侵害他人之權利者，負損害賠償責任。又汽車、機車或
      其他非依軌道行駛之動力車輛，在使用中加損害於他人者
      ，駕駛人應賠償因此所生之損害，民法第184條第1項前段
      、第191條之2前段分別定有明文。又不法侵害他人之身體
      或健康者，對於被害人因此喪失或減少勞動能力或增加生
      活上之需要時，應負損害賠償責任，再不法侵害他人之身
      體、健康、名譽、自由、信用、隱私、貞操，或不法侵害
      其他人格法益而情節重大者，被害人雖非財產上之損害，
      亦得請求賠償相當之金額，民法第193條第1項、第19 5
      條第1項前段分別定有明文。被告騎乘機車，因過失造成
      被害人受傷，揆之上開規定，自應對被害人負損害賠償責
      任。
（二）原告得向被告請求賠付之金額若干？分述如下：
  １、關於醫藥費部分：因已獲強制責任險理賠金，故兩造當庭
      同意以該理賠金扣抵醫療費部分，原告並捨棄該部分之請
      求。
  ２、關於往返醫院車資及無法工作收入損失部分：為被告所否
      認，原告復無法舉證以實其說，則原告主張尚難憑採。
  ３、關於車禍鑑定費3,000元部分：為被告所不爭執，原告乙
      ○○據以請求，應屬可採。
  ４、關於精神慰撫金部分：
      按非財產上損害之慰撫金數額，究竟若干為適當，應斟酌
      被害人與加害人身分、地位及經濟狀況決定之。本院審酌
      原告丁○○於夜店工作，月薪資約一萬餘元，原告乙○○
      於ktv工作，月入四萬餘元，被告為大學三年級學生，無
      固定收入，兩造均無不動產（有本院依職權調取稅務電子
      閘門財產所得調件明細表可稽），參以新樓醫院函復本院
      調查原告病情結果，原告丁○○所受上述傷害，曾回門診
      1次，並無骨折，應該休息1至2週即可復原工作，原告乙
      ○○因上述傷勢，共住院1次，門診2次，復原期約3個月
      （見本院卷23頁），認原告丁○○請求精神賠償以8,000
      元，原告乙○○請求之精神賠償以50,000元為適當。
  ５、總計原告丁○○所受之損害為8,000元（精神慰撫金），
      原告乙○○所受損害為53,000元（精神慰撫金及車禍鑑定
      費）。
（三）另按損害之發生或擴大，被害人與有過失者，法院得減輕
      賠償金額，或免除之，民法第217條第1項定有明文，又非
      財產上之損害，被害人對於損害之發生或擴大與有過失者
      ，因民法第217條之條文，既未將之除外，則依公平之原
      則，自應一體適用。經查，本件損害之發生，除係因被告
      闖紅燈外，原告亦自承未依道路交通安全規則第88條第2
      項規定配戴安全帽，參以原告受傷主要部位係於頭部，原
      告未配戴安全帽以降低頭部損傷之機率，就損害之擴大亦
      屬同有過失，依此，經本院斟酌雙方過失原因力之強弱，
      應認被告就本件車禍之發生，應負百分之80之過失責任，
      原告則應負其餘百分之20之過失責任，並依此標準減輕被
      告賠償責任。因之，原告所能請求被告賠償金額，依上開
      過失責任比例分擔後，被告應賠償原告丁○○所受之損害
      為6,400元，應賠償原告乙○○所受損害為42,400元。
五、綜上，原告依據侵權行為法律關係，請求被告給付原告丁○
    ○6,400元，給付原告乙○○42,400元，及均自起訴狀繕本
    送達翌日起（94年6月13日）至清償日止，按年息百分之5計
    算之利息部分，為有理由，應予准許，至其逾越上開範圍之
    請求，尚屬無據，應予駁回。
六、本件為關於財產權之訴訟，所命給付之金額未逾50萬元之所
    為被告敗訴判決，依民事訴訟法第389條第1項第5款規定，
    本院應依職權宣告假執行，本院並依同法第392條第2項、第
    3項規定，依職權宣告被告得供擔保，免為假執行。
中    華    民    國    95    年    8    月    16    日
                  民事第一庭    法  官  蔡雅惠
以上正本係照原本作成
如對本判決上訴，須於判決送達後20日內向本院提出上訴狀
中    華    民    國    95    年    8    月    16    日
                                書記官  吳信助


司法院資訊處製作；財團法人民間司法改革基金會備份。
